臺灣新北地方法院三重簡易庭民事判決
                                  110年度重簡字第1863號
原      告  林國聘  
訴訟代理人  葉泰良  
被      告  任柔蓁  
訴訟代理人  蘇奕全律師
複代理人    薛祐珽律師
上列當事人間請求返還不當得利事件，於民國111年8月12日言詞
辯論終結，本院判決如下：
    主  文
原告之訴駁回。
訴訟費用由原告負擔。
    事  實  及  理  由
一、原告主張：
    原告前因欲將合會之會款以匯款方式交付被告之配偶即訴外
    人陳顗沐，而陸續匯款至被告所開立之華南銀行板新分行帳
    戶（帳號：00000000000000，下稱系爭帳戶）之帳戶內，詎
    於嗣後原告核對取得之會票並兌現，進行對帳時，始察覺兌
    現款項與原告匯款之總額相差新臺幣（下同）24萬1,000元
    ，可認被告受有24萬1,000元之不當得利，相關證據均可參
    閱臺灣士林地方法院107 年度訴字第1989號案件。爰向被告
    請求返還20萬元，依不當得利之法律關係提起本件訴訟，並
    聲明：被告應給付原告20萬元，及自起訴狀繕本送達翌日起
    至清償日止，按年息5％計算之利息。
二、被告則以：否認被告受有24萬1,000元不當得利，原告並未
    就此盡舉證責任，況原告所稱臺灣士林地方法院107 年度訴
    字第1989號案件，訴訟當事人與本件兩造不完全相同，原告
    亦未就該案與本件主張有何關係進行具體說明，否認原告一
    切主張等語置辯，並聲明：原告之訴駁回。
三、得心證之理由：
（一）按當事人主張有利於己之事實者，就其事實有舉證之責任
      。民事訴訟法第277 條定有明文。民事訴訟如係由原告主
      張權利者，應先由原告負舉證之責，若原告先不能舉證，
      以證實自己主張之事實為真實，則被告就其抗辯事實即令
      不能舉證，或其所舉證據尚有疵累，亦應駁回原告之請求
      。次按無法律上之原因而受利益，致他人受損害者，應返
      還其利益，民法第179條前段定有明文。又不當得利依其
      類型可區分為「給付型之不當得利」與「非給付型不當得
      利」，前者係基於受損人有目的及有意識之給付而發生之
      不當得利，後者乃由於給付以外之行為（受損人、受益人
      、第三人之行為）或法律規定或事件所成立之不當得利。
      在「給付型之不當得利」，既因自己行為致原由其掌控之
      財產發生主體變動，則本於無法律上之原因而生財產變動
      消極事實舉證困難之危險，自應歸諸主張不當得利請求權
      存在之當事人。是該主張不當得利返還請求權人，應就不
      當得利之成立要件負舉證責任，亦即必須證明其與他方間
      有給付之關係存在，及他方因其給付而受利益致其受損害
      ，並就他方之受益為無法律上之原因，舉證證明該給付欠
      缺給付之目的，始能獲得勝訴之判決。
（二）本件原告主張其向被告之配偶即訴外人陳顗沐給付會款時
      ，溢匯24萬1,000元至被告所有之帳戶，被告因而受有不
      當得利等情，為被告所否認，揆諸前開說明，原告自應就
      被告曾受領該款項、且該受領欠缺給付目的等情負舉證責
      任。經查，原告雖提出對話紀錄（本院卷第17頁）為證，
      然該張對話紀錄上既無從分辨對話當事人分別為人，且對
      話內容中亦僅能知悉有過票通知及匯款收執聯而已，就匯
      款原因為何則未為說明，自難僅憑此即認定被告受有原告
      所主張之不當得利；至於原告雖另主張：相關事證均於臺
      灣士林地方法院107 年度訴字第1989號案件卷宗內云云，
      然經本院依職權調取前揭卷宗後，依其卷證內容亦僅能得
      知被告曾於與陳顗沐商談後，自105年12月1日起至107年3
      月1日止期間，按月匯款20萬元至系爭帳戶內而已，並無
      從得知是否有如原告所主張之溢匯情事發生，況且，就本
      件原告所主張之24萬1,000元金額，原告於前開案件中係
      主張為陳顗沐積欠之款項，而非本件所稱由被告受領之不
      當得利。
（三）此外，原告於本院言詞辯論數次曉諭其應具體說明不當得
      利一節，仍未能舉證證明被告確實無法律上原因受有其所
      主張之利益，是原告依不當得利之法律關係，請求被告返
      還20萬元，所為主張，尚無可採。
　四、從而，原告依不當得利之法律關係，請求被告給付20萬元
      及自起訴狀繕本送達翌日起至清償日止，按年息5％計算之
      利息，為無理由，應予駁回。。
五、本件事證已臻明確，兩造其餘攻擊或防禦方法，經審酌後，
    認與判決結果不生影響，爰不予一一論述，附此敘明。
六、訴訟費用負擔之依據：民事訴訟法第78條。　　　　　
中    華    民    國    111   年     9    月     2    日
                  臺灣新北地方法院三重簡易庭
                      法      官  王雅婷
以上正本係照原本作成。
如不服本判決，應於送達後20日內，向本院提出上訴狀並表明上
訴理由，如於本判決宣示後送達前提起上訴者，應於判決送達後
20日內補提上訴理由書（須附繕本）。
中    華    民    國    111   年     9    月     2    日
                      書  記  官  陳芊卉